---
title: "Estatística: Exercício 13"
author: "Alberson da Silva Miranda"
output:
  pdf_document: default
---

```{r, setup, include = FALSE}

# opções
options(prompt = "R> ", continue = "+ ")

```

```{r configs, include = FALSE}

# chunk
knitr::opts_chunk$set(
    echo = TRUE
)
```

# CALCULAR O INTERVALO DE CONFIANÇA PARA PROPORÇÕES

Dados do exercício:

```{r}
n = 2642
x = 123
alpha = 0.99
```

Primeiro, calcula-se $\hat{p}$ e $\hat{q}$:
```{r}
p_hat = x / n
q_hat = 1 - p_hat

print(p_hat)
print(q_hat)
```

Verificamos se pode-se aproximar a binomial para a normal
```{r}
min(p_hat, q_hat) * n > 5
```

O $Z$ crítico — também conhecido como $Z$ *score* ou $Z$ tabelado:
```{r}
z_score = qnorm(
    (1 - alpha) / 2,
    lower.tail = FALSE
)
```

Calcular o erro padrão:
```{r}
erro_padrao = sqrt(p_hat * q_hat / n)
```

A margem de erro:
```{r}
margem_erro = z_score * erro_padrao
```

E, finalmente, o intervalo de confiança:
```{r}
intervalo_confianca = list(
    limite_inferior = p_hat - margem_erro,
    limite_superior = p_hat + margem_erro
)

print(intervalo_confianca)
```

# CALCULAR TAMANHO DA AMOSTRA

Dados do exercício:

```{r}
margem_erro = 0.05
alpha = 0.95
p_hat = 0.3
```

Primeiro, calcula-se $\hat{q}$:
```{r}
q_hat = 1 - p_hat

print(q_hat)
```

Verificamos se pode-se aproximar a binomial para a normal
```{r}
min(p_hat, q_hat) * n > 5
```

O $Z$ crítico — também conhecido como $Z$ *score* ou $Z$ tabelado:
```{r}
z_score = qnorm(
    (1 - alpha) / 2,
    lower.tail = FALSE
)
```

Então podemos calcular $n$:
```{r}
n = p_hat * q_hat * (z_score / margem_erro) ^ 2

print(n)
```