---
title: "Estatística: Exercício 2"
author: "Alberson da Silva Miranda"
output:
  pdf_document: default
---

```{r, setup, include = FALSE}

# opções
options(prompt = "R> ", continue = "+ ")

# pacotes
library(ggplot2)
```

```{r configs, include = FALSE}

# chunk
knitr::opts_chunk$set(
    echo = TRUE
)
```

# **a)** *Aproxime a média, mediana e moda desses dados*

```{r dados}

# dados iniciais
data = data.frame(
  li = c(
    22, 28, 34, 40, 46
  ),
  ls = c(
      27, 33, 39, 45, 51
  ),
  frequencia = c(
      16, 2, 2, 3, 1
  )
)

# incluindo frequência acumulada
data$frequencia_acum = cumsum(data$frequencia)

# exibindo tabela
print(data)
```

Primeiramente, a média de cada intervalo:

```{r media_intervalo}

data$media_intervalo = (data$ls + data$li) / 2

print(data)
```

E depois multiplicar essa média pela frequência do intervalo:

```{r media_x_freq}

data$media_x_freq = data$media_intervalo * data$frequencia

print(data)
```

Por fim, a média será o somatório dos produtos das médias dos intervalos por sua frequência, dividido pelo somatório das frequências.

```{r media}

sum(data$media_x_freq) / sum(data$frequencia)

```

Para a mediana, primeiro verifica-se em qual classe ela se encontra. Neste caso, como são 24 observações, a mediana (que é a observação na posição `r (24 + 1) / 2`) se encontra na primeira classe, que contém as 16 primeiras. Supondo que os dados são distribuídos de maneira uniforme dentro da classe, podemos estimar a mediana da seguinte forma:
$$mediana = L_i + (P-f_{ai})\frac{h}{f_m}$$

Em  que $L_i$ é o limite inferior da classe da mediana, $P$ o posto da mediana, $f_{ai}$ a frequência acumulada até a classe anterior à da mediana, $h$ a amplitude da classe da mediana e $f_m$ a frequência da classe da mediana.

Então, a mediana será:

```{r mediana}

22 + (25 / 2 - 0) * (27 - 22) / 16
```

Já a moda será a média da classe de maior frequência e, portanto, $24.5$.

# **b)** *Faça um esboço do histograma*

```{r}

# criando intervalos categóricos
data$intervalo = factor(
  paste(data$li, data$ls, sep = "-")
)

# plotando histograma
data |>
  ggplot(aes(x = intervalo, y = frequencia)) +
  geom_col(
    color = "808080", fill = "#004b8d", alpha = .8) +
  theme_minimal()
```